【裁判字號】    97,訴緝,13
【裁判日期】    970808
【裁判案由】    販賣毒品等
【裁判全文】
臺灣臺東地方法院刑事判決              97年度訴緝字第13號
公  訴  人  臺灣臺東地方法院檢察署檢察官
被      告  乙○○
                    （現於臺灣臺東看守所羈押中）
指定辯護人  本院公設辯護人  甲○○
上列被告因販賣毒品等案件，經檢察官提起公訴（96年度偵字第
1687、1691號），本院判決如下：
    主  文
乙○○共同販賣第四級毒品，處有期徒刑參年，扣案如附表所示
之第四級毒品，沒收之。販賣第四級毒品所得新臺幣壹萬伍仟元
，應與戊○○連帶沒收，如全部或一部不能沒收時，以其與戊○
○之財產共同抵償之。
    事  實
一、乙○○明知毒品先驅原料麻黃屬經行政院依據毒品防制條
    例公告之第四級毒品，未經許可，不得製造、運輸及販賣。
    竟與戊○○（經本院以96年度訴字第300 號判決，現上訴中
    ）意圖營利，共同基於販賣屬第四級毒品之毒品先驅原料麻
    黃（下稱麻黃）之犯意，由乙○○攜帶1 包麻黃於96
    年7 月10日下午搭乘立榮航空班機至台東，於同日晚間10時
    許，將1包約1兩半之麻黃（毛重約60公克）帶往范秀鳳上
    開住處，告知范秀鳳可先行試用，價金則待戊○○抵達臺東
    後再行計算，而將該包麻黃交付范秀鳳，戊○○於翌日（
    即同年月11日）凌晨1 時許抵達臺東入住臺東市上陞大飯店
    ，因范秀鳳對前開乙○○所交付之麻黃品質有意見，戊○
    ○、乙○○乃接續上揭販賣第四級毒品之犯意，由乙○○安
    排范秀鳳於該日凌晨2時許至上陞大飯店801號房碰面，戊○
    ○著由知情之莊妙嘉（通緝中，待緝獲另行審結）將麻黃
    1 包（毛重約22公克）於行李中取出放置床上，經范秀鳳交
    付其購買上開麻黃之部分價金1萬5千元與戊○○後，將上
    開麻黃取走。
二、案經臺東縣政府警察局臺東分局報告臺灣臺東地方法院檢察
    署檢察官偵查起訴。
    理  由
壹、程序方面：
一、本件被告乙○○所為不利於己之陳述，並無出於強暴、脅迫
    、利誘、詐欺、疲勞訊問、違法羈押或其他不正之方法，亦
    非違反法定障礙事由經過期間不得訊問或告知義務之規定而
    為，依刑事訴訟法第156條第1項、第158條之2規定，應認其
    有證據能力。
二、按被告以外之人於偵查中向檢察官所為之陳述，除顯有不可
    信之情況者外，得為證據，刑事訴訟法第159條之1第2 項定
    有明文。查證人即共同被告莊妙嘉、證人范秀鳳、章君毅、
    劉文瑞、丙○○與被告並無親屬關係，其等於偵查中向檢察
    官所為之陳述，業經具結擔保該證詞之憑信性，並無任何顯
    有不可信之情況，自具有證據能力而得為證據。
三、被告以外之人於審判外之陳述雖不符刑事訴訟法第159 條之
    1至之4等4 條之規定，而經當事人於審判程序同意作為證據
    ，法院審酌該言詞陳述或書面陳述作成時之情況，認為適當
    者，亦得為證據；當事人、代理人或辯護人於法院調查證據
    時，知有刑事訴訟法第159條第1項不得為證據之情形，而未
    於言詞辯論終結前聲明異議者，視為有前項之同意，同法第
    159條之5定有明文。被告、辯護人於本院審理時表示對起訴
    書證據清單所列各項書證，於審理中均表示沒有意見，本院
    審認上開證據，無違法取證或不適當情事，依刑事訴訟法第
    159條之5第2項之規定，均有證據能力。
貳、實體部分：
一、訊據被告坦承有搭乘立榮航空班機將上開麻黃帶至台東並
    交付范秀鳳、且介紹戊○○與范秀鳳認識之事實，惟稱後續
    有關范秀鳳如何與戊○○如何處理及交付金錢，伊未過問及
    介入云云。經查：
（一）被告於偵查中自白稱：伊於96年7 月10日下午搭乘立榮航
      空班機回台東，戊○○則是當天下午開車到臺東，於凌晨
      抵達，戊○○一行人抵達台東後，伊以伊前妻陳惠如名義
      在上陞飯店訂房，並於7 月11日凌晨找范秀鳳到上陞飯店
      。戊○○叫伊從桃園帶東西下來台東，當天晚上8 點多伊
      先去找范秀鳳並交給她，這就是為什麼凌晨伊會叫范秀鳳
      自己去找戊○○，說伊朋友下來了，叫范秀鳳自己去處理
      。因為伊自96年6 月12日起都暫住戊○○家中，戊○○未
      向伊收房租，因欠被告人情，所以在伊表哥被捉之後，有
      一些認識的人，伊也認識，戊○○想透過伊認識他們，伊
      才幫忙介紹。戊○○要伊帶東西到台東，是帶18公克那一
      包，18公克是戊○○包好直接放進行李箱，戊○○跟伊說
      是18公克（見96偵字第1691號卷，下稱偵1卷，第135至14
      1頁）。
（二）證人范秀鳳偵查中證述：7 月10日晚間10時左右，乙○○
      拿了1 兩半的安非他命到伊住處，向伊推銷並先給伊試用
      ，伊試後認為品質不好，但不好意思說，沒退回給乙○○
      ，也沒拿錢給乙○○，就把上開安非他命藏在住處1 樓後
      院椅子內，當時乙○○有說當晚12時左右還有朋友帶比較
      好的東西來，就與伊約在當晚12時碰面，但乙○○直到11
      日凌晨2時才打電話約伊到台東市○○路上陞商務飯店801
      號房和戊○○、莊妙嘉碰面，乙○○及戊○○叫伊試看看
      安非他命，試的結果是比較好一點但是也不是很好，不過
      伊還是拿了22公克左右的安非他命帶回家，一樣跟之前乙
      ○○拿來的那批貨一起藏在椅子裡面，這次的錢伊也沒有
      給，戊○○有說按照在台東賣的價錢賣。這22公克安非他
      命是戊○○要莊妙嘉從一個包包拿出來，放在床舖上，伊
      再拿走。繼而稱：當天晚上乙○○拿毒品給伊叫伊試試看
      ，伊後來有打電話跟乙○○說品質不好，乙○○便說他朋
      友會下來，後來約到上陞飯店，介紹伊認識坤哥即戊○○
      ，乙○○就叫伊跟戊○○自己談，伊有當場跟戊○○反應
      東西不好，也有當場試用，戊○○當場就另叫莊妙嘉從包
      包把東西拿出來放在床上，交付伊22公克，當時乙○○在
      場，如果乙○○不在場伊也不會去，因為不認識戊○○，
      不可能自己去。戊○○當時有談到錢，有說大概要收6萬5
      千元，伊當時有拿1 萬到1萬5千之間的錢給戊○○當訂金
      ，但伊因為又覺得品質不是很好，不好意思當面跟戊○○
      說，事後也是打電話給乙○○說品質不好（見偵1卷第157
      頁）；於本院96訴字第300號審理時證稱：7月10日那次乙
      ○○到其住處將毒品交給伊，叫伊看這東西好不好，如果
      可以的話，看沒有沒需要，乙○○說那是安非他命。試用
      過後，伊打電話跟乙○○講說品質不好，伊當時心想若品
      質好的話，就會購買。乙○○當時說晚一點他有朋友會下
      來，會帶比較好的安非他命，應該是算當天晚上，伊到上
      陞飯店是因乙○○有打電話告知說他朋友到了，也就是戊
      ○○及其女朋友莊妙嘉，伊到上陞飯店的房間，乙○○也
      在裡面，毒品安非他命是戊○○叫莊妙嘉從包包拿出來丟
      在床上，伊去上陞飯店時，應該有先拿錢出來給乙○○，
      會先拿錢給乙○○，因為第一次乙○○到伊住處有拿東西
      給伊，但因品質不好要換第二次比較好的安非他命，第二
      次伊有把丟在床上的安非他命拿走，伊是要跟乙○○購買
      安非他命，因為伊跟戊○○不熟，但乙○○有說要販賣的
      人就是戊○○，乙○○是中間牽線的人。伊去上陞飯店時
      身上剛好有1萬5千元，而且伊有聽到乙○○和戊○○談話
      的時候講到安非他命一兩就是6萬5千元，伊身上剛好有 1
      萬5 千元，就先給了。伊在偵查中所述和現在所述雖有些
      不同，但意思是說，伊跟乙○○講好，但錢的部分是要給
      戊○○，因為伊和戊○○不認識，所有的事情都是透過乙
      ○○這個中間人，也就是安非他命、價錢都是透過乙○○
      ，由乙○○轉達，經由乙○○做這件安非他命的買賣等語
      （見本院96訴字第300號卷第266至272頁）。
（三）證人莊妙嘉於偵查中證稱：7月11日凌晨2點左右，有在上
      陞飯店801 號房見到范秀鳳，當天范秀鳳離開時有帶走22
      公克安非他命，該包22公克安非他命是伊從袋子裡拿出來
      放在床舖上的（見偵1 卷第46頁），繼又稱：當天剛到臺
      東，入住上陞飯店訂二間房間，乙○○說要帶朋友過來，
      22公克的安非他命是戊○○放在伊這裡的，在上陞飯店時
      ，戊○○叫伊拿安非他命給范秀鳳，之前伊和戊○○都不
      認識范秀鳳，是乙○○介紹才認識的，錢的事沒有聽到，
      也已經想不起來，可能當時伊去洗手間，況且此事亦輪不
      到伊開口（見偵1 卷第81頁）；於96年8月9日接受偵訊時
      並進而證稱：戊○○在上陞飯店叫伊拿22公克安非他命給
      范秀鳳，范秀鳳當場有拿1萬5千元給戊○○，伊有看到，
      上次偵查中沒有說有看到范秀鳳有拿1萬5千元給戊○○，
      是因為不想害到（見偵1卷第125頁）等語。
（四）由上述被告自白與證人所述，互核勾稽，並佐以96年7 月
      10日立榮航空第0857號班次艙單、96年7 月11日上陞大飯
      店旅客登記簿、被告乙○○使用之0000000000電話與范秀
      鳳使用之0000000000號電話通聯記錄、96年聲搜字第 130
      號搜索票、96年7 月13日范秀鳳等人之搜索扣押筆錄、刑
      案現場照片，及扣案之於范秀鳳家中所搜出毛重共約82公
      克（如附表所示）之毒品，經鑑定結果，驗前總毛重82.0
      7 公克，包裝塑膠袋總重約2.86公克，取0.12公克鑑定，
      檢出毒品先驅原料麻黃（Ephedrine）成分，純度約99%
      ，有內政部警政署刑事警察局刑鑑字第0960118943號鑑定
      書（見偵卷1第145頁）等書、物證，足認被告與戊○○確
      有共同販賣麻黃與范秀鳳之犯行。且由於范秀鳳對被告
      第一次交付之毒品品質不滿意，遂有試用第二次麻黃並
      由戊○○再交付22公克，依范秀鳳之真意，係為將第一次
      換成第二次所交付之毒品，而被告及戊○○二人亦允由范
      秀鳳試用該毒品品質，且戊○○所拿取之價金1萬5千元僅
      係部分價金，故由兩造真意，應認本件兩次交付麻黃之
      犯行，係接續同一犯意而為，為接續犯，附此敘明。
（五）按販賣毒品之所謂販賣行為，只須行為人主觀上有營利意
      圖，且客觀上有販入或賣出毒品行為，即足構成，至於實
      際上是否已經獲利，則非所問。又販賣毒品係違法行為，
      非可公然為之，且有其獨特之販售通路及管道，復無公定
      價格，容易增減分裝之份量，而每次買賣之價量，可能隨
      時依雙方關係深淺、資力、需求量及對行情之認知、來源
      是否充裕、查緝鬆嚴、購買者被查獲時供述購買對象之可
      能風險評估等，而異其標準，非可一概而論，因之販賣之
      利得，除經坦承犯行，或扣得帳冊價量記載俱臻明確外，
      委難察得實情，職是之故，縱未確切查得販賣賺取之實際
      差價，但除別有事證，足認係按同一價格轉讓，確未牟利
      外，尚難執此認非法販賣之事證有所不足，致知過坦承者
      難辭重典，飾詞否認者反得逞僥倖，而失情理之平。本件
      被告雖承認其交付麻黃之事實，然稱該毒品係戊○○所
      販賣，關於金錢係戊○○與范秀鳳洽談，而共犯戊○○又
      否認犯罪，本院自無從查得其販入上開毒品之真正價格，
      及其因非法販賣上開毒品與范秀鳳而究竟獲得具體利潤之
      金額若干。然按近年來政府為杜絕毒品之氾濫，對於查緝
      施用及販賣毒品之工作，無不嚴加執行，販賣毒品罪又係
      重罪，設若無利可圖，衡情一般持有毒品之人當無輕易將
      所持有之毒品轉讓他人而甘冒被查獲移送法辦之危險之理
      ，且本件查獲之毒品數量非少量，是被告與戊○○基於營
      利之意思，而於上揭之時間、地點，販賣麻黃與范秀鳳
      之事實，堪予認定。綜上所述，本件被告上開販賣第四級
      毒品麻黃之犯行已臻明確，應依法論科。
二、論罪及科刑：
（一）按麻黃（Ephedrine ）為毒品先驅原料，經行政院於94
      年1 月14日公告修正「毒品之分級及品項」部分分級，附
      表四第四級毒品，包括毒品先驅原料，除特別規定外，皆
      包括其異構物、酯類、醚類及鹽類，有行政院院臺法字第
      0940080295-A號函在卷（見本院96訴字第300號卷第212頁
      ）可稽。
（二）核被告所為，係犯毒品危害防制條例第4條第4項之販賣第
      四級毒品罪；被告與戊○○有犯意聯絡及行為分擔，為共
      同正犯。按刑法關於正犯、從犯之區別，係以其主觀之犯
      意及客觀之犯行為標準，凡以自己犯罪之意思而參與犯罪
      ，無論其所參與者是否係犯罪構成要件之行為，皆為正犯
      ，其以幫助他人犯罪之意思而參與犯罪，其所參與者，苟
      係犯罪構成要件之行為，亦為正犯，必以幫助他人犯罪之
      意思而參與犯罪，其所參與者又為犯罪構成要件以外之行
      為，始為從犯。故共同實施犯罪行為之人，在合同意思範
      圍以內，各自分擔犯罪行為之一部，相互利用他人之行為
      ，以達其犯罪之目的者，即應對於全部所發生之結果，共
      同負責，即如以幫助他人犯罪之意思而參與犯罪構成要件
      之行為者，應以共同正犯論。而販賣毒品罪，不以販入後
      復行賣出為必要，祇要以營利為目的，而有販入或賣出二
      者其一之行為，即足構成。惟如係共同販賣，苟非事前謀
      議，而係於他人販入之後，始共同賣出者，其是否既遂，
      應以賣出行為為準（最高法院92年台上字第5407號、93年
      台上字第2803號判決可參）。本件被告所為交付麻黃之
      行為，為販賣第四級毒品之構成要件行為，應成立共同正
      犯，而非僅止於幫助而已，公訴意旨認被告應成立幫助販
      賣第四級毒品罪，容有未洽，然起訴之事實同一，且經本
      院於準備程序及審理中已告知就涉犯共同販賣第四級毒品
      部分併予調查及辯論，自應由本院變更起訴法條。
（三）又毒品危害防制條例第4 條所稱之「運輸」毒品，係指轉
      運輸送毒品而言，固不以國外輸入國內或國內輸出國外者
      為限，其在國內運送者，亦屬之，且不以為他人輸送為必
      要，即為自己輸送者，亦包括在內。又該法條所稱之運輸
      ，係指單純運輸毒品並無他項目的者而言，若係意圖營利
      基於販賣毒品目的之犯意，於國內甲地販入後，所從事於
      運送至國內乙地出售之行為，應認該搬運輸送毒品之行為
      ，包含於販賣行為之內，仍僅成立販賣毒品之罪（最高法
      院24年上字第1673號判例、97台上1249、3034號判決意旨
      參照）。查被告將麻黃1 包（毛重約60公克）由桃園攜
      帶至臺東之目的，係為販賣，並非單純運輸，核諸前揭說
      明，被告應僅成立販賣第四級毒品一罪，檢察官認被告另
      犯運輸第四級毒品罪嫌，亦有誤解，附此敘明。
（四）爰審酌被告明知毒品對人體身心健康危害之烈，無視國家
      杜絕毒品犯罪之禁令，竟為本件販賣第四級毒品麻黃之
      行為，所查扣之麻黃數量非少數，足以擴大毒品危害範
      圍，對社會所生危害程度非輕，被告之素行、犯罪之動機
      、目的，並念及犯後坦認，態度尚稱良好一切情狀，量處
      如主文所示之刑，以資懲儆。
（五）扣案之如附表毒品送驗結果，屬第四級毒品，為違禁物，
      不問屬於犯罪行為人與否，應宣告沒收之。又被告與戊○
      ○共同販賣麻黃之所得為1萬5千元，雖未扣案，然為被
      告販賣毒品所得之財物，應依毒品危害防制條例第19條第
      1 項規定宣告與戊○○連帶沒收，如全部或一部不能沒收
      時，以被告與戊○○之財產共同抵償之。
據上論斷，應依刑事訴訟法第299條第1 項前段、第300條，毒品
危害防制條例第4條第4項、第19條第1 項，刑法第11條、第28條
、第38條第1項第1款、第2款，判決如主文。
本案經檢察官丁○○到庭執行職務。
中    華    民    國    97    年    8     月    8     日
                  刑事第三庭  審判長法  官  莊松泉
                                    法  官  簡芳潔
                                    法  官  蔡玉雪
以上正本證明與原本無異。
如不服本判決，應於判決送達後10日內，向本院提出上訴狀。
                                書記官  陳昭穎
中    華    民    國    97    年    8     月    8     日
附表：乙○○與戊○○共同販賣之第四級毒品
┌───┬───┬──────┬────────────────────┐
│毒品  │數量  │重量        │備註                                    │
├───┼───┼──────┼────────────────────┤
│麻黃│3包   │毛重81.95 公│1.扣押物品清單：96偵1691卷第130頁       │
│      │      │克          │2.鑑定結果：驗前總毛重82.07 公克，包裝塑│
│      │      │            │  膠袋總重約2.86公克，取0.12公克鑑定，檢│
│      │      │            │  出毒品先驅原料麻黃（Ephedrine） 成分│
│      │      │            │  ，純度約99% （見同上偵卷第145 頁之鑑定│
│      │      │            │  書）                                  │
└───┴───┴──────┴────────────────────┘
附錄本案論罪科刑法條全文：
毒品危害防制條例第4條
製造、運輸、販賣第一級毒品者，處死刑或無期徒刑；處無期徒
刑者，得併科新臺幣1千萬元以下罰金。
製造、運輸、販賣第二級毒品者，處無期徒刑或7年以上有期徒
刑，得併科新臺幣7百萬元以下罰金。
製造、運輸、販賣第三級毒品者，處5年以上有期徒刑，得併科
新臺幣5百萬元以下罰金。
製造、運輸、販賣第四級毒品者，處3年以上10年以下有期徒刑
，得併科新臺幣3百萬元以下罰金。
製造、運輸、販賣專供製造或施用毒品之器具者，處1年以上7
年以下有期徒刑，得併科新臺幣1百萬元以下罰金。
前五項之未遂犯罰之。
毒品危害防制條例第19條
犯第4條至第9條、第12條、第13條或第14條第1項、第2項之罪者
，其供犯罪所用或因犯罪所得之財物，均沒收之，如全部或一部
不能沒收時，追徵其價額或以其財產抵償之。
為保全前項價額之追徵或以財產抵償，得於必要範圍內扣押其財
產。
犯第4條之罪所使用之水、陸、空交通工具沒收之。


司法院資訊處製作；財團法人民間司法改革基金會備份。
